臺灣桃園地方法院刑事裁定　
111年度聲字第2293號
聲明異議人
即受 刑 人  李政哲



送達代收人  王思又
上列聲請人即受刑人因違反毒品危害防條例案件，對於臺灣桃園
地方檢察署檢察官執行之指揮（111年度執字第8136號）聲明異
議，本院裁定如下：
    主  文
聲明異議駁回。
    理  由
一、聲請意旨略以：聲明異議人即受刑人李政哲接獲臺灣桃園地
    方檢察署(下稱桃園地檢署)111年度執字第8136號執行傳票
    ，上開執行傳票備註欄記載「本件經檢察官審核不准易服社
    會勞動，請傳喚日攜帶身分證、健保卡到署執行，如傳喚未
    到，依法拘提、通緝，並沒收保證金新臺幣1萬元。」，然
    執行檢察官就不准易服社會勞動之具體理由並未載明，或給
    予聲明異議人聚焦該事件陳述意見之機會，程序上不無瑕疵
    云云。
二、按受刑人或其法定代理人或配偶，以檢察官執行之指揮為不
    當者，得向諭知該裁判之法院聲明異議，刑事訴訟法第484
    條定有明文。又所稱「檢察官執行之指揮不當」，係指檢察
    官有積極執行指揮之違法及其執行方法有不當等情形而言，
    即受刑人聲明異議之客體，應以檢察官執行之指揮為限。倘
    受刑人並非針對檢察官執行之指揮認有不當，其所為聲明異
    議於程序上已難謂適法，法院自應以裁定駁回其異議（最高
    法院102年度台抗字第404號裁定意旨參照）。次按受6月以
    下有期徒刑或拘役之宣告者，不符合第一項易科罰金之規定
    者，得依前項折算規定，易服社會勞動。前二項規定，因身
    心健康之關係，執刑顯有困難者，或易服社會勞動，難收矯
    正之效或難以維持法秩序者，不適用之，刑法第41條第3項
    、第4項明定。上開法條所稱「難收矯正之效」及「難以維
    持法秩序」，均屬不確定法律概念，此乃立法者賦予執行者
    能依具體個案，考量犯罪所造成法秩序等公益之危害大小、
    施以自由刑，避免受刑人再犯之效果高低等因素，據以審酌
    得否准予易服社會勞動，亦即執行者所為關於自由刑一般預
    防（維持法秩序）與特別預防（有效矯治受刑人使其回歸社
    會）目的之衡平裁量；且法律賦予執行檢察官此項裁量權，
    僅在發生違法裁量或有裁量瑕疵時，法院始有介入審查之必
    要。
三、經查：
㈠、聲明異議人即受刑人李政哲前因違反藥事法案件，經本院以1
    10年度審原易字第111號判決判處有期徒刑2月，於111年2月
    16日確定，有卷附案件判決書及臺灣高等法院被告前案紀錄
    表可稽。
㈡、上開案件嗣經送由桃園地檢署執行後，檢察官於111年7月21
    日認本案因前科不宜，而不准易服社會勞動，並經執行檢察
    官傳喚受刑人於111年9月6日到案執行，有臺灣桃園地方檢
    察署聲請易科罰金案件審核表1份在卷可稽，且於傳票上載
    明「本件經檢察官審核不准易服社會勞動，需入監執行，請
    傳喚日攜帶身分證、健保卡到署執行，如傳喚未到，依法拘
    提、通緝，並沒收保證金新臺幣1萬元。」並檢附刑事案件
    陳述意見書1份送達聲明異議人等情，亦有臺灣桃園地方檢
    察署刑事執行案件進行單、送達證書等可憑，經本院調取臺
    灣桃園地方檢察署111年度執字第8136號執行卷宗核閱後，
    認檢察官實質上已為否定該受刑人得受易服社會勞動等易刑
    處分利益之指揮命令，則聲明異議人向本院所為聲明異議，
    程序上核無不合。
㈢、本件檢察官之執行命令，已讓聲明異議人充分陳述意見：
　　按刑事訴訟法並未規定檢察官指揮執行前，應先聽取受刑人
    之意見，縱認就作成應否准予易科罰金或易服社會勞動等對
    受刑人利益影響重大之處分前，宜給予一定陳述意見機會，
    俾使檢察官之決定能更臻妥適，然法律既未明定陳述意見之
    方式或程序，當不得解為檢察官僅能於何時或僅能以何種方
    式給予受刑人陳述意見機會，否則即屬違法。而應綜合觀察
    檢察官於指揮執行之過程中，是否實質上已給予受刑人陳述
    意見之機會，甚或受刑人已知悉可陳述意見、實際上亦已陳
    述意見，方能據以認定有無違反正當法律程序。本件上開附
    有刑事案件陳述意見書之執行傳票，分別於111年7月29日送
    達聲明異議人之戶籍地、居所地，均由聲明異議人之同居人
    收受，此有上開送達證書2紙可憑，然至111年9月6日至桃園
    地檢署執行前，聲明異議人均未以書面或口頭對該否准易服
    社會勞動之傳票表示意見；又於111年9月6日下午4時15分對
    於執行科書記官詢問：「今天傳喚到案開始執行有何意見？
    」，聲明異議人表示：「依法執行。」等語，於執行科書記
    官再度詢問：「本案若經檢察官依法審酌認為，未發監執行
    難收矯正之效或難以維持法秩序，則今日需發監執行，你是
    否瞭解？有無意見？」，聲明異議人再回答：「無。」等語
    ，有執行筆錄在卷可稽，足見檢察官已充分給予聲明異議人
    對於否准易服社會勞動之處分表示意見之機會，核與聲明異
    議人稱檢察官未給予聲明異議人陳述意見機會，即逕行做出
    決定之情況不同，聲明異議人認檢察官就此部分違背正當法
    律程序，尚不足採。
㈣、至聲明異議人謂：檢察官未以書面或其他方式告知不准易服
    社會勞動之具體理由，有違正當法律程序云云。然檢察官於
    執行傳票、111年9月6日執行筆錄之程序中均給予聲明異議
    人就是否易服社會勞動等節陳述意見之機會，已如前述，聲
    明異議人所述，應非可採。縱認檢察官未具體告知否准易服
    社會勞動部分之具體理由，惟現行法律中並未有檢察官應主
    動告知聲明異議人得聲請易服社會勞動及否准理由之法律規
    定，且是否聲請易服社會勞動乃係由聲明異議人依其自身之
    狀況決定，檢察官無從過問，自難要求檢察官在聲明異議人
    未聲請易服社會勞動之情況下，主動就否准易服社會勞動處
    分之具體理由預先告知聲明異議人。
㈤、而檢察官業就上開判決被告犯行之程度，依具體個案考量在
    內，而依聲明異議人之具體個案，考量其犯罪特性、情節、
    前科，認若准予聲明異議人易服社會勞動，當有難收矯正之
    效及難以維持法秩序等刑法第41條第1項但書、第4項所定之
    事由，不准受刑人易服社會勞動，應屬行使法律賦予指揮刑
    事案件執行之裁量權，並無逾越法律授權或審認與刑法第41
    條第1項但書、第4項之裁量要件無合理關連之事實等情事，
    難認有何執行指揮不當之處。是其據此聲明異議，亦屬無理
    。綜上，本件聲明異議為無理由，應予駁回。
四、依刑事訴訟法第486條，裁定如主文。
中　　華　　民　　國　　111 　年　　9 　　月　　20　　日
                  刑事第十六庭    法　官  鄧瑋琪
以上正本證明與原本無異。
如不服本裁定，應於裁定送達後5 日內向本院提出抗告狀。
　　　　　　　　　　　　　　    　書記官　陳崇容　　
中　　華　　民　　國　　111 　年　　9 　　月　　20　　日